臺灣嘉義地方法院刑事判決
111年度原訴字第4號
公  訴  人  臺灣嘉義地方檢察署檢察官
被      告  黃俊鴻



公設辯護人  本院公設辯護人張家慶
上列被告因違反毒品危害防制條例案件，經檢察官提起公訴（11
1年度偵字第2837號），本院判決如下：
    主  文
黃俊鴻犯販賣第三級毒品未遂罪，處有期徒刑貳年，扣案手機壹
支（含0000000000號SIM卡壹張）沒收；又犯販賣第三級毒品未
遂罪，處有期徒刑貳年，扣案手機壹支（含0000000000號SIM卡
壹張）沒收；又犯販賣第三級毒品未遂罪，處有期徒刑貳年參月
，扣案手機壹支（含0000000000號SIM卡壹張）、含4-甲基甲基
卡西酮成分之咖啡包貳拾捌包（驗前總淨重共計壹零陸點柒柒公
克，含包裝袋貳拾捌只）均沒收。應執行有期徒刑貳年玖月。扣
案含4-甲基甲基卡西酮成分之咖啡包參拾包（驗前總淨重共計壹
零捌點玖貳公克，含包裝袋參拾只）均沒收。
    犯 罪 事 實
一、黃俊鴻明知4-甲基甲基卡西酮（Mephedrone、4-methylmeth
    cathinone、4-MMC），係毒品危害防制條例第2條第2項第3
    款之第三級毒品，不得持有、販賣，而基於販賣第三級毒品
    以營利之犯意，於民國111年3月3日前某日，使用手機（含
    門號：0000000000號SIM卡1張，下稱0958門號）中通訊軟體
    「Band」，在名稱為「依筑裝備執支援」之群組中，發送隱
    含有販售含有毒品4-甲基甲基卡西酮成分之咖啡包（下稱毒
    品咖啡包）之訊息，內容為「嘉義尋飲可私我」、「台南、
    嘉義，飲！有意請私訊。誠心交友，料滿實在，壓價別來！
    做事做口碑，名聲。不要一昧的貪圖便宜到處問，試過我的
    都愛不釋手！從不懷疑我的價。（限量有限，還不快來電）
    」，欲伺機販售予不特定人牟利。
二、適分別於111年3月5日19時7分許、111年3月7日3時56分許，
    各有微信暱稱「叫啥小」、「嶽」之人，因瀏覽上開訊息後
    ，先透過通訊軟體「Band」與黃俊鴻聯繫，雙方互加為微信
    好友後，再使用微信討論毒品交易事宜，雙方雖已就毒品咖
    啡包之價格、數量等細節為商議，然因交易時間未能談妥而
    販賣未遂。
三、任職嘉義縣警察局朴子分局朴子派出所之警員李俊霖於111
    年3月3日執行網路巡邏時，發現上開訊息，乃喬裝毒品買家
    ，以帳號暱稱「小熊/173/義竹」在上開訊息串下方留言「
    想喝飲料（圖）」佯裝有意購買，黃俊鴻即與警員李俊霖聯
    繫洽談毒品交易事宜，雙方先談妥以新臺幣（下同）10,000
    元交易30包之毒品咖啡包，並約於111年3月8日19時56分許
    ，在嘉義縣朴子市四維路2段261巷旁公園進行交易。是日斯
    時，雙方均駕車於指定之時、地見面，就交易之毒品咖啡包
    數量再次商議以10,000元交易27包毒品咖啡包後，黃俊鴻便
    自駕駛之車上取出毒品咖啡包，而遭佯裝買家的員警當場查
    獲並逮捕，並自黃俊鴻身上扣得毒品咖啡包28包（驗前總毛
    重共計131.69公克；驗前總淨重共計106.77公克）、0958門
    號1支（含SIM卡1張），另在黃俊鴻駕駛之車上中扣得毒品
    咖啡包30包（驗前總毛重共計135.62公克；驗前總淨重共計
    108.92公克），以及安非他命殘渣袋1包、斜削吸管2支、電
    子磅秤1台、毒品吸食器1組、夾鏈袋1批、玻璃球1顆（其中
    安非他命殘渣袋1包、斜削吸管2支、毒品吸食器1組、玻璃
    球1顆均未扣案，而經檢察官於另案中處理），始查悉上情
    。
四、案經嘉義縣警察局朴子分局報告臺灣嘉義地方檢察署檢察官
    偵查起訴。　　
    理  由
壹、程序事項：
一、本判決參考司法院107年3月28日「刑事判決精簡原則」製作
    。
二、證據能力部分因當事人均未爭執，依上開原則，不予說明。
貳、認定犯罪事實所憑之證據及理由：
一、上開犯罪二、三部分：均經被告黃俊鴻於警詢、偵查及本院
    中均坦承不諱（警卷第3-5、7-17、25-27頁；聲羈卷第23-2
    8頁；偵2837卷第25-29、103-105頁；原訴卷第21-23、65-7
    1、103頁），並有嘉義縣警察局朴子分局（下稱朴子分局）
    朴子派出所111年3月8日職務報告（警卷第1頁）、朴子分局
    搜索扣押筆錄、扣押物品目錄表、扣押物品收據（警卷第29
    -35頁）、現場及扣押物品照片（警卷第37-43頁）、0958門
    號中通訊軟體「Band」訊息及微信對話紀錄擷圖（警卷第44
    -53頁）、車輛詳細資料報表（警卷第55頁）、查獲施用（
    持有）毒品案件經過情形紀錄表（警卷第57頁）、手機採證
    光碟勘驗筆錄（偵2837卷第71-96、121-123頁）、0958門號
    勘驗報告（數採卷13-15頁）、朴子分局111年5月4日職務報
    告（原訴卷第45頁）、本院贓證物品保管單（原訴卷第61頁
    ）在卷可參；而自被告身上扣得之毒品咖啡包28包（驗前總
    毛重共計131.69公克；驗前總淨重共計106.77公克）經送內
    政部警政署刑事警察局鑑定，結果均檢出4-甲基甲基卡西酮
    成分（驗前總純質淨重約9.6公克）等節，有內政部警政署
    刑事警察局刑鑑字第1110027696號鑑定書附卷可稽（偵2837
    卷第117-118頁），及扣得被告所持用0958門號手機(含SIM
    卡1張)可佐，足認被告上揭任意性自白核與事實相符，堪以
    採信。
二、營利意圖：被告於審理時供稱：賣1包毒品咖啡包可以賺1、
    200元等語（原訴卷第116頁），顯見被告為本案販賣第三級
    毒品未遂之犯行，具有營利意圖無誤。　　
三、綜上所述，本案事證明確，被告上開犯行已堪認定，均應予
    依法論科。
參、論罪科刑：
一、按行為人意圖營利而購入毒品，其主觀上雖認知係為銷售營
    利，客觀上並有購入毒品之行為，惟仍須對外銷售，始為販
    賣行為之具體實現。此之對外銷售，自買賣毒品之二面關係
    以觀，固須藉由如通訊設備或親洽面談與買方聯繫交易，方
    能供買方看貨或與之議價，以實現對特定或可得特定之買方
    銷售；至於對不特定人或特定多數人行銷，進行宣傳、廣告
    ，以招攬買主之情形（例如在網路上或通訊軟體「LINE」群
    組，發布銷售毒品之訊息以求售），因銷售毒品之型態日新
    月異，尤以現今網際網路發達，透過電子媒體或網路方式宣
    傳販毒之訊息，使毒品之散布更為迅速，依一般社會通念，
    其惡性已對於販賣毒品罪所要保護整體國民身心健康之法益
    ，形成直接危險，固得認開始實行足以與販賣毒品罪構成要
    件之實現具有必要關聯性之行為，已達著手販賣階段（參最
    高法院109年度台上大字第4861號刑事裁定意旨）。本案被
    告就上開犯罪事實二所載犯行，係分別與暱稱「叫啥小」、
    「嶽」之人，就毒品咖啡包之交易價格、數量為磋商，顯已
    著手於第三級毒品之販賣，僅因交易時間未談妥而不遂。
二、再者，警方為掃蕩毒品犯罪，往往於得知疑似販賣毒品之人
    後，會自己或派人佯裝欲購買毒品而與該名疑似販賣毒品之
    人聯絡，再循線逮捕販賣者，此即刑事偵查實務上俗稱「釣
    魚」之情形。此種情形，關於販賣毒品之人是否成立犯罪，
    自應視該販賣毒品之人販賣毒品之犯意是否為佯稱欲購買毒
    品之人教唆而啟，若經警方以釣魚方式逮捕之販賣毒品者，
    原本即具有販賣之犯意，不過因此教唆而彰顯其犯行，自無
    何陷害可言，不能援引「陷害教唆」主張免責；然其犯罪行
    為因購買者並無購買真意，事實上不能真正完成買賣，因此
    販賣者已著手交付毒品行為時，即應論以販賣未遂罪（最高
    法院89年度台上字第3434號、91年度台上字第3443號、101
    年度台上字第3253號判決意旨參照）。查被告意圖營利而在
    「Band」通訊軟體上刊登上開販賣第三級毒品之廣告訊息，
    並由警方執行網路巡邏時發現，而喬裝買家執行查緝，雖無
    實際購買毒品之真意，惟被告主觀上有販賣第三級毒品之故
    意，且依約攜帶第三級毒品前往交易地點，即已屬著手實施
    販賣毒品之行為，被告於交付毒品給佯裝買家之警員時，當
    場為警逮捕，事實上未能真正完成販賣毒品之行為，應僅論
    以販賣毒品未遂罪。
三、是核被告就犯罪事實二、三所為，均係犯毒品危害防制條例
    第4條第6項、第3項之販賣第三級毒品未遂罪，共三罪。又
    被告販賣第三級毒品未遂前持有第三級毒品之低度行為，已
    為其販賣第三級毒品未遂之高度行為所吸收，不另論罪。被
    告就犯罪事實三販賣第三級毒品前持有第三級毒品純質淨重
    5公克以上之低度行為，應為販賣未遂之高度行為所吸收，
    不另論罪（最高法院108年度台上字第2158號判決意旨參照
    ）。被告所犯上開三罪，犯意各別，行為互殊，應予分論併
    罰。
四、刑之減輕、不加重之說明：
(一)被告就犯罪事實二、三已著手於販賣第三級毒品行為之實行
    ，然均未及售出，均屬未遂犯，爰均依刑法第25條第2項之
    規定，按既遂犯之刑度減輕其刑。
(二)犯毒品危害防制條例第4條至第8條之罪，於偵查及歷次審判
    中均自白者，減輕其刑，毒品危害防制條例第17條第2項定
    有明文；而毒品危害防制條例第17條第2項之規定，係為鼓
    勵是類犯罪行為人自白、悔過，並期訴訟經濟、節約司法資
    源而設，故此所謂「自白」，係指對自己之犯罪事實全部或
    主要部分為肯定供述之意（最高法院103年度台上字第3091
    號判決要旨可資參照）。查被告於偵審中均坦認上開三次販
    賣第三級毒品未遂犯行，已如上述，應均依毒品危害防制條
    例第17條第2項之規定，減輕其刑，並均依法遞減之。
(三)累犯部分不加重：
    查被告固有起訴書所記載之公共危險前科，但檢察官就被告
    構成累犯之事實及應加重其刑事項，並未具體指出證明之方
    法，參照最高法院刑事大法庭110年度臺上大字第5660號裁
    定意旨，僅將被告之前科紀錄列入刑法第57條第5款「犯罪
    行為人之品行」之量刑審酌事由，爰不依累犯規定加重其刑
    。
五、至本案並無供出毒品來源因而查獲之減刑規定之適用：
　　被告於警詢、偵查及本院中均供稱：本案毒品咖啡包之來源
    為「彭耀祖」之人等語，然經本院函詢朴子分局後，其回覆
    以：本分局查獲被告毒品案，尚未據其供述查獲上游毒販彭
    耀祖等情，此有朴子分局111年5月8日嘉朴警偵字第1110009
    882號函在卷可參（原訴卷第43頁），且經本院於111年6月2
    1日電詢朴子分局承辦偵查佐亦回覆以：尚在偵查中等語（
    見原訴卷第93頁公務電話紀錄），足見並未因被告之供述，
    因而查獲其毒品上游「彭耀祖」之情形，無法依毒品危害防
    制條例第17條第1項規定減輕其刑，附此敘明。　　
六、爰審酌被告知悉第三級毒品咖啡包有損身心健康，卻不思遵
    循法紀，為圖一己私利而持有達一定數量之第三級毒品欲販
    售給他人，雖未得逞，但所為助長毒品交易，對於社會整體
    治安造成相當程度之潛在危害，實在很不可取；惟念及被告
    犯後業已坦承犯行，且均未獲得利益，相較於上游大型毒梟
    ，尚屬有別之犯罪情節，暨被告（含辯護人為其所述）於本
    院審理中自述之職業、家庭狀況、智識程度（原訴卷第116
    頁）及其犯罪之動機、目的及手段，再參考檢察官、被告及
    辯護人對刑度之意見等一切情狀，量處如主文所示之刑。並
    考量被告本案所犯各罪類型、其情節、不法與罪責程度，及
    對其施以矯正之必要性，本於罪責相當之要求，依法定其應
    執行刑如主文所示。
七、沒收部分：　
(一)與本案有關之扣案28包毒品咖啡包（含包裝袋28包，驗前總
    毛重共計131.69公克；驗前總淨重共計106.77公克）：
　　均為不受法律保護之違禁物，應依刑法第38條第1項之規定
    ，不問屬於犯罪行為人與否宣告沒收。盛裝上開第三級毒品
    之包裝，其內分別沾有微量之毒品殘留，難以析離，且無析
    離之實益與必要，應依附合之法律關係，併同處分，依同規
    定宣告沒收；至上開送驗耗損部分之第三級毒品，既已鑑驗
    滅失而不存在，故不予宣告沒收。
(二)扣案0958門號1支（含SIM卡1張）：
　　為被告所有供本案犯罪事實二、三聯繫本案犯罪所用之物，
    此據被告於本院審理中供承明確（原訴卷第113頁），應依
    毒品危害防制條例第19條第1項規定宣告沒收。
(三)與本案無關之扣案毒品咖啡包30包（含包裝袋30包，驗前總
    毛重共計135.62公克；驗前總淨重共計108.92公克）：
　　經被告自述該毒品咖啡包30包為被告自己打算拿來施用，而
    與本案無關等語（原訴卷第113頁），然經檢察官聲請宣告
    沒收，且該30包毒品咖啡包均為不受法律保護之違禁物，應
    依刑法第38條第1項之規定，不問屬於犯罪行為人與否宣告
    沒收。盛裝上開第三級毒品之包裝，其內分別沾有微量之毒
    品殘留，難以析離，且無析離之實益與必要，應依附合之法
    律關係，併同處分，依同規定宣告沒收；至上開送驗耗損部
    分之第三級毒品，既已鑑驗滅失而不存在，故不予宣告沒收
    。至被告持有此部分扣案毒品咖啡包30包，經檢驗結果，該
    毒品咖啡包30包之驗前總純質淨重約為9.8公克，有前揭內
    政部警政署刑事警察局鑑定書可參（偵2837卷第118頁），
    此部分既與本案無關，則被告可能另涉犯毒品危害防制條例
    第11條第5項持有第三級毒品純質淨重5公克以上罪嫌，應由
    檢察官另行偵辦，並予敘明。
(四)扣案之電子磅秤1台、夾鏈袋1批：
　　經被告自述與本案販賣毒品咖啡包無關等語（原訴卷第113
    頁），而查被告本案所販賣之毒品咖啡包均為完整、獨立之
    包裝（見上揭扣案物照片），應無秤重量、分裝之問題，且
    卷內亦無證據證明該電子磅秤1台、夾鏈袋1批有為被告作為
    本案販賣使用，應無從宣告沒收。
據上論斷，應依刑事訴訟法第299條第1項前段（本案依刑事判決
精簡原則，僅記載程序法條文），判決如主文。　　　　　　
本案經檢察官張建強提起公訴，檢察官陳昱奉到庭執行職務。
中　　華　　民　　國　　111 　年　　7 　　月　　13　　日
                  刑事第四庭  審判長法　官　陳仁智
　　　　　　　　　                  法  官  康敏郎
　　　　　　　　　                  法  官  沈芳伃
以上正本證明與原本無異。
如不服本判決應於收受判決後20日內向本院提出上訴書狀，並應
敘述具體理由；其未敘述上訴理由者，應於上訴期間屆滿後20日
內向本院補提理由書（均須按他造當事人之人數附繕本）「切勿
逕送上級法院」。
中　　華　　民　　國　　111 　年　　7 　　月　　13　　日
                                    書記官　張簡純靜
附錄本案論罪科刑法條全文：
毒品危害防制條例第4條
製造、運輸、販賣第一級毒品者，處死刑或無期徒刑；處無期徒
刑者，得併科新臺幣3千萬元以下罰金。
製造、運輸、販賣第二級毒品者，處無期徒刑或10年以上有期徒
刑，得併科新臺幣1千5百萬元以下罰金。
製造、運輸、販賣第三級毒品者，處7年以上有期徒刑，得併科
新臺幣1千萬元以下罰金。
製造、運輸、販賣第四級毒品者，處5年以上12年以下有期徒刑
，得併科新臺幣5百萬元以下罰金。
製造、運輸、販賣專供製造或施用毒品之器具者，處1年以上7年
以下有期徒刑，得併科新臺幣150萬元以下罰金。
前五項之未遂犯罰之。